臺北高等行政法院判決
　　　　　　　　　　　　　　　　　　 95年度訴字第2278號
　　　　　　　　　　　　　　　.
原　　　告　中國農業科技股份有限公司
代　表　人　甲○○
訴訟代理人　卓忠三律師
被　　　告　臺北縣政府稅捐稽徵處
代　表　人　乙○○處長）住同.
訴訟代理人　丙○○兼送達代收.
　　　　　　丁○○
上列當事人間因地價稅事件，原告不服臺北縣政府中華民國95年
5 月11日北府訴決字第0940390376號訴願決定（卷號：00000000
號），提起行政訴訟。本院判決如下：
    主  文
原告之訴駁回。
訴訟費用由原告負擔。
　　事  實
一、事實概要：緣原告原所有坐落新店市○○段225 、257 、25
    9 、303 地號等4 筆土地（下稱系爭土地，面積共計13,990
    .51 平方公尺，民國《下同》92年1 月24日信託予中桓投資
    股份有限公司），原核准依土地稅法第18條第1 項第1 款工
    業用地稅率課徵地價稅。嗣被告93年清查發現原告之工廠登
    記證於75年1 月30日因歇業而註銷，原告未依土地稅法第41
    條第2 項規定於適用特別稅率課徵地價稅之原因、事實消滅
    時，向被告申報改按一般用地稅率計徵地價稅，又被告於93
    年8 月13日現場勘查系爭土地未作工廠使用，遂依土地稅法
    第54條第1 項第1 款規定，除補徵尚在核課期間之88年至91
    年之原按工業用地稅率核課地價稅與改按一般用地稅率核課
    地價稅之差額：88年：新臺幣（下同）295 萬6,931 元；89
    年：311 萬8,814 元；90年：323 萬9,790 元；91年：323
    萬4,541 元，合計補徵稅款1,255 萬76元外，並按短匿稅額
    處3 倍罰鍰計3,765 萬200 元（計至百元為止）。原告不服
    ，申請復查，未獲變更，乃提起訴願，經訴願決定：「關於
    地價稅罰鍰部分，原處分撤銷，由原處分機關另為適法之處
    分，餘訴願駁回。」，原告就訴願決定駁回補徵88至91年地
    價稅差額部分猶表不服，遂提起本行政訴訟。
二、兩造聲明：
  (一)原告聲明：訴願決定及原處分關於補徵地價稅部分均撤銷。
  (二)被告聲明：駁回原告之訴。
三、兩造之爭點：
　(一)原告主張之理由：
    1.本件稅單送達並非合法：
      依土地稅法第3 條之1 規定：「土地為信託財產者，於信
      託關係存續中，以受託人為地價稅或田賦之納稅義務人．
      ．．」。本件系爭土地，原告已於92年1 月21日信託登記
      予受託人中桓投資股份有限公司（以下簡稱中桓公司），
      並於92年1 月24日辦妥登記，信託關係迄本件稅單送達時
      仍有效存在，故系爭土地為信託財產，依前述土地稅法之
      規定，於信託關係存續中，應以受託人中桓公司為本件系
      爭土地之納稅義務人，而原告既非納稅義務人，原處分暨
      復查決定均以原告為地價稅本稅之課徵對象，顯然與法有
      違，應改以受託人中桓公司為納稅義務人，另行發單課徵
      始為適法。
    2.依據財政部58年台財稅第2220號函及財政部69年台財稅第
      34244 號函釋：工廠縱已停工，但生產原料倉庫、露天堆
      置原料用地及工廠內之辦公廳、單身宿舍用地，經工業主
      管機關證實仍符按規定使用者，仍可按工業用地課徵地價
      稅：
      (1)依上開財政部之解釋，本案原告工廠登記證雖於75年間
        被註銷，但系爭土地上仍建有工業廠房（於90年始拆除
        ），作為生產原料倉庫，存放在製品、成品，空地上並
        堆有原料，顯然係作工業使用，此有原告僱用之員工許
        扶教，工廠旁之鄰居簡阿紗、游美惠之證明書及工廠內
        堆置生產原料、在製品、成品、配件有關之照片16張可
        證。
      (2)查原告所有系爭土地迄目前為止，其土地使用分區名稱
        仍為「乙種工業區」，此亦有臺北縣新店市公所93年12
        月30日北縣店工字第87820 號簡便行文表正本乙份可證
        ，系爭土地係「工業用地」，亦符合土地稅法第18條第
        1 項第1 款適用優惠稅率之規定。
      (3)又原告有會計師查核報告書記載75年度迄85年度營利事
        業所得稅之結算申報，皆具一慣性，即已陳明原告之稅
        款帳冊之資料上所載之存貨即有80,293,304.87 元，前
        述存貨即存放在系爭土地之工業廠房上，直至奉准拆除
        為止，此均足以證明原告系爭土地一直以來均做工業使
        用。
    3.另有關被告爰用財政部77年3 月10日台財稅第770031524
      號函，逕以應憑有效之「工廠設立許可」及「建造執照」
      以認定有無按核定規劃使用，係錯誤認知該函意旨，且顯
      係增加土地稅法第18條第1 項第1 款所無之限制，違反法
      律保留原則。應依據財政部68年9 月14日台財稅第36472
      號函釋，工業用地之規劃使用，既係須經工業主管機關之
      認定為準：
      (1)被告錯誤引用財政部77年3月10日台財稅第770031524號
        函意旨，正確解讀應係：若具備工廠設立許可及建造執
        照即可認定符合平均地權條例第21條規定已按核定規劃
        使用，毋庸由工業主管機關另行核發證明文件；如不具
        備工廠設立許可及建造執照，即應以工業主管機關另行
        核發之證明文件以認定符合平均地權條例第21條規定已
        按核定規劃使用；如此解釋始能與上該財政部68年9 月
        14日台財稅第36472 號函意旨相符。
      (2)退一步言，原告當亦符合上揭財政部77年3 月10日台財
        稅第770031524 號函釋。即原告於86年6 月24日取得之
        4 張工廠設立許可雖於88年9 月失效，惟又緊接於89年
        1 月7 日、10日、19日分別取得臺北縣政府88北府建一
        字第088450334 、000000000 及89年北府建工字第0890
        0390、089000319 號函核准工廠設立許可，核算上揭工
        廠設立許可案2 年3 個月內之有效期間應至91年4 月止
        ；此外，原告亦於89年12月間領有89店建字第634 、69
        1 、622 、615 號建照執照，並經有關機關依「健全房
        地產市場措施」、「經濟發展諮詢委員會議共同意見」
        ，兩度延展該等建照執照之有效日期至97年5 月27日。
        原告雖未於工廠設立許可有效期限內建廠完成或向臺北
        縣政府申請工廠設立許可展延，而使該工廠設立許可於
        91年4 月向後失效，惟原告自89年至91年4 月領有有效
        之工廠設立許可及建照執照乃不爭之事實。從此事實，
        亦可看出原告就系爭土地在建廠期間仍係依工業用途使
        用，故應認為工廠設立許可於91年4 月向後失效，其並
        不影響於該日之前原告係領有有效之工廠設立許可及建
        照執照，而得適用土地稅法第18條之特別稅率。茲就工
        廠設立許可上所謂「失效」之法律效果，略述如下：
        按「失效」一詞之法律效果多係指向後失其效力，而
          不具有回溯之效果，此亦在諸多大法官會議釋字及實
          務見解中明確表示，被告當無不知之可能。
        上揭工廠設立許可及建築執照皆附有期限已如上述，
          於該期限屆滿若未為展期之行為時，則此時該許可以
          及執照將失其效力。與行政機關主動將申請人之證照
          註銷之情形亦同，即自註銷之日起向後失其效力，而
          不具有回溯之效力。故上揭工廠設立許可及建築執照
          於主管機關所附之期限內係合法並有效存在，並不應
          因期限屆滿後之失效而產生回溯之效力。
    4.依照改制前行政法院69年判字第1 號判例：「．．．又稅
      捐經繳納確定者，除依行為時之事實狀態與當時之法律規
      定，認有錯誤時，得依法定程序命為補繳外，不得就同一
      課稅事實，重複徵收，亦為法理上之當然解釋。」、改制
      前行政法院45年判字第26號判例（本則判例經最高行政法
      院91年10、11、12月份庭長法官聯席會議決議嗣後不再援
      用，惟不再援用並非見解錯誤，係因修法造成判例不再援
      用）：「．．．與原告之處分即歸確定，任何人均不得對
      之提起訴願，請求撤銷或變更。」以及改制前行政法院45
      年判字第60號判例（本則判例經最高行政法院91年8 、9
      月份庭長法官聯席會議決議嗣後不再援用，惟不再援用並
      非見解錯誤，係因修法造成判例不再援用）：「官署之行
      政處分，經人民依行政爭訟之手段請求救濟，而經受理訴
      願之官署，就實體上審查決定而告確定，或經行政法院就
      實體上判決確定者，即兼有形式上及實質上之確定力。當
      事人對於同一事項，既不得再行爭執，而為該處分之官署
      及其監督官署，亦不能復予變更。」等見解所示，被告以
      改制前行政法院58年度判字第31號判例妄加適用於本案，
      顯然違法：
      (1)改制前行政法院58年度判字第31號判例要旨係依循24年
        判字第4 號所作成。惟此判例之背景事實係行政機關原
        本對於相對人作出不利之行政處分，嗣後發現錯誤，為
        維持依法行政原則以及公平原則，於嗣後自行變更對於
        相對人不利之處分。本件被告則係變更原對於原告有利
        之處分，惟被告不查改制前行政法院58年度判字第31號
        判例之事實與本案事實完全不同，顯然違法。
      (2)況最高行政法院92年度判字第1003號判決要旨：「嗣稽
        徵機關如發見原處分確有錯誤短徵情事，為維持課稅公
        平原則，並基於公益上之理由，雖非不可自行變更原確
        定之查定處分，而補徵其應徵稅額（改制前行政法院58
        年判字第31號判例參照），然此之所謂發見確有錯誤短
        徵，應係指原處分確定後發見新事實或新課稅資料，足
        資證明原處分確有錯誤短徵情形者而言。」依前述改制
        前行政法院判決要旨，本件被告並不可能於事後有發現
        新事實之可能，因原告系爭土地一直以來皆係做工業使
        用已如前述。
    5.地價稅具底冊稅之性質，於每年由納稅義務人按稅捐稽徵
      機關所核發之稅單繳稅。況行政機關亦應盡其調查義務以
      維人民之權益，例如，土地稅法，依土地稅減免規則第31
      條第1 項前段：「已准減免地價稅或田賦之土地，直轄市
      、縣（市）主管稽徵機關，應每年會同會辦機關，普查或
      抽查一次，．．．」、及同法第35條：「減免土地稅之土
      地，直轄市、縣（市）政府或財政部，得隨時派員抽查之
      。」而因行政機關之疏失而致人民有短繳情事時，基於憲
      法層次之法治國原則所衍生之正當法律程序於稅務行政亦
      有適用之情形下，此風險若由人民完全承受，則對人民之
      權利義務實有欠保護。蓋因納稅人為稽徵程序之當事人，
      與稽徵機關立於同等地位，且納稅人更享有「受告知」之
      權利，故若因行政機關之疏忽未告知致人民短繳稅捐後，
      再責令人民補繳稅捐，實枉顧憲法保障人民權利之意旨。
    6.本案之課稅處分雖對人民產生不利益之效果，惟以特別稅
      率計徵地價稅則又對人民產生有利之效果，應認其性質為
      具授益性質之下命處分，應有信賴保護原則之適用：
      (1)依行政程序法第110條第1項之規定，行政處分要生效力
        必須以送達至相對人並使其知悉時始生效力。惟於75年
        間被告註銷工廠登記證時，依現有資料觀察，並未有通
        知原告使其知悉之情事，而行政機關於行政程序法生效
        後，若要向人民為課稅之處分亦應再行補通知工廠登記
        證被註銷乙事。若行政機關無為此通知，則應認原告並
        無知悉其工廠登記證已被註銷的可能，更無法期待原告
        依土地稅法第41條第2 項之規定為申報。
      (2)本案之課稅處分雖對人民產生不利益之效果，惟以特別
        稅率計徵地價稅則又對人民產生有利之效果，應認其性
        質為具授益性質之下命處分：
        原告自75年度起至92年度止均係按稅捐稽徵機關所核
          發之稅單繳納。被告補徵地價稅之處分形式上看係為
          一新處分，實際上則為原處分（稅捐稽徵機關自75年
          度至92年度所核發之稅單）之廢止，據上所述，工廠
          登記證雖於75年1 月30日註銷，但因仍做工業使用，
          即原告系爭土地並無「適用特別稅率之原因、事實消
          滅」之情形，既無「適用特別稅率之原因、事實消滅
          」之事實，原告依法即不需向主管機關申報，故被告
          自75年度起至92年度止所作成之課稅處分並無瑕疵，
          而係合法之混合處分。
        前述之課稅處分雖係對人民產生不利益之效果，惟以
          特別稅率計徵地價稅則又對人民產生有利之效果，而
          認為係一混合處分，即行政處分所產生的授益及負擔
          效果，同時歸屬於相對人之處分而言。若從處分之內
          容為區分標準，則應認課稅處分為一下命處分之性質
          ，即指命相對人為特定之作為、不作為或忍受的處分
          ，且下命處分所課予之義務，相對人未履行時，即生
          強制執行之問題；相對於此，確認處分僅係對法律關
          係存否之確認，以及對人之地位或物之性質在法律上
          具有重要意義事項的認定，且無法作為強制執行之依
          據。而課稅處分其存在之意義即在於使得相對人有義
          務為稅款之繳納，若不為繳納則行政機關將可運用執
          行法上的方法迫使納稅義務人繳納。於此，不論是適
          用一般稅率之課稅處分或是適用特別稅率之課稅處分
          ，其目的皆是欲使國庫取得應收稅款，皆附有執行之
          手段，故應認只要是課稅處分皆應歸類為下命處分之
          性質。
      (3)有關被告主張補徵88年至91年地價稅差額之處分，純係
        因本案課稅事實之內容及其適用法律之結果使然，尚非
        授予利益之違法行政處分之撤銷，且原告亦未因被告所
        為之核課處分，而為任何具體之信賴表現行為，是本案
        無「信賴保護原則」之適用，又被告將原按工業用地稅
        率核課地價稅之處分撤銷，亦不受行政程序法第123 條
        規定之限制乙節：
        自依法行政與信賴保護之觀點言（司法院大法官釋字
          第525 號、529 號參照），75年度至92年度所作成之
          課稅處分若無行政程序法第123 條之情形，被告即不
          得依職權為全部或一部之廢止。
        原告因被告所課予特別稅率10/1000 核定地價稅之核
          課處分，已有信賴該處分之表現行為，諸如依照該核
          課稅單於期限內繳交稅款、將原料及成品繼續存放於
          工業用地上及系爭土地未做其他利用等等，因此應有
          信賴保護原則之適用。是以，被告主張即有違誤。
      (4)況原告所有系爭土地之廠房不但具有工廠設立許可及建
        照執照，該系爭土地亦係實際上按規劃之用途使用，應
        認為被告原本依特別稅率所核課之課稅處分並無不法之
        情事，故認被告核定改按一般稅率補徵地價稅之處分並
        不合法。
    7.綜上所述，原告所有系爭土地之廠房不但具有工廠設立許
      可及建照執照，該系爭土地亦係實際上按規劃之用途使用
      ，被告作成命原告補徵地價稅之處分不合法，為此狀請鈞
      院判如訴之聲明，以符法制，並維權益。
  (二)被告主張之理由：
　　1.工業用地之地價稅得適用特別稅率，其要件分析言之有：
      (一)須為工業用地，其範圍依本法施行細則第13條第1 項第
      1 款所定。(二)須供事業直接使用且按目的事業主管機關規
      劃使用，其是否已按核定規劃開始使用，以工業主管機關
      之認定為準。(三)須經申請，並提供土地稅法施行細則第14
      條第1 項規定相關資料，合先敘明。
　　2.查系爭土地原經核准按工業用地稅率課徵地價稅，經被告
  　　93年清查發現該工廠於75年1 月30日因歇業已註銷工廠登
      記證，原告自應按前揭土地稅法第41條第2 項規定於適用
      特別稅率之原因、事實消滅時，向被告申報系爭土地改按
      一般用地稅率課徵地價稅，原告未為申報，依財政部80年
      5 月25日台財稅第801247350 號函示規定，應自次期（即
      76年）起恢復按一般用地稅率課徵地價稅。惟原告主張已
      於86年及89年先後於系爭土地申請經核准各4 家工廠之設
      立許可，按財政部77年3 月10日台財稅第770031524 號函
      示應認已按核定規劃使用，應繼續按工業用地稅率課徵地
      價稅云云，即系爭土地是否有土地稅法第41條第1 項後段
      規定：「．．．得適用特別稅率之用地，．．．。前已核
      定而用途未變更者，以後免再申請」之適用？
　　  (1)查按財政部95年5 月24日台財稅字第09504528420 號函
        函覆鈞院另案（95年度訴字第01268 號）審理地價稅事
        件，就有關原經核定按工業用地稅率計徵地價稅之工廠
        用地，其工廠登記如經撤銷，是否即無再適用優惠稅率
        之可能，略以：「．．．(二)查工業用地主要供作設立工
        廠使用，為促進工業發展，建全工廠管理及輔導，經濟
        部業制定工廠管理輔導法（該法於90年3 月14日公布施
        行，在此之前係依已廢止之工廠設立登記規則規定辦理
        ）及相關法令，對於工廠之設立許可、登記、管理、輔
        導等相關業務均定有明文。工廠設立許可或工廠登記證
        如經主管機關撤銷或註銷後，其用地即屬未依原核定之
        規劃使用，亦即其適用土地稅法第18條規定按10/1000
        稅率課徵地價稅之原因、事實消滅，依同法第41條第2
        項，土地所有權人應即向主管稽徵機關申報，自次年（
        期）起改按一般用地稅率課徵地價稅。(三)此外，於少數
        案例，公司之工廠登記證被註銷後，將廠地出租與他公
        司使用，依本部81年8 月21日台財稅第810303719 號函
        釋，其用地仍准予繼續按工業用地稅率計徵地價稅，查
        其前提要件仍須以原工廠登記證被註銷後，於同一年（
        期）內，承租人即利用原廠地另行取得工業主管機關核
        發之工廠設立許可及工廠登記證，亦即該土地仍符合目
        的事業主管機關核定規劃使用為準。(四)綜上，原經核准
        按工業用地稅率計徵地價稅之工廠用地，其工廠登記證
        如經註銷（或撤銷），除非該土地於同一年（期）內另
        經工業主管機關核發工廠設立許可、工廠登記證，始得
        繼續適用特別稅率外，均應認定其適用特別稅率課徵地
        價稅之原因、事實消滅，土地所有權人應依土地稅法第
        41條第2 項規定申報，改按一般用地稅率計徵地價稅。
        」本件原告之工廠登記證既於75年註銷確定，系爭土地
        即已不符合工業主管機關核准工業或工廠使用範圍內之
        土地要件，原告應依土地稅法第41條第2 項規定向被告
        申報改按一般用地稅率課徵地價稅，嗣後另行取得工業
        主管機關工廠設立許可時，再依首揭土地稅法第18條第
        1 項第1 款、第41條及同法施行細則第13條第1 項第1
        款及第14條第1 項第1 款規定，重新申辦工業用地稅率
        課徵，始有自申請之當年或次年（期）起按優惠稅率課
        徵之適用，要無系爭土地於75年間註銷工廠登記證後遲
        至86、89年始取得工廠設立許可，迄至重新提出申請之
        期間，「仍繼續按特別稅率計徵地價稅」之理，核無土
        地稅法第41條第1 項後段之適用甚明。
      (2)又查，在稅捐核課期間內，經另發現應徵之稅捐者仍應
        依法補徵，稅捐稽徵法第21條第2 項定有明文；另依改
        制前行政法院58年度判字第31號判例意旨：「．．．，
        如經過法定期間而納稅義務人未申請復查或行政爭訟，
        其查定處分，固具有形式上之確定力，惟稽徵機關如發
        現原處分確有短徵，為維持課稅公平原則，基於公益上
        之理由，要非不可自行變更原查定處分，而補徵其應繳
        之稅額。」本件既經被告於核課期間內發現應補徵之88
        年至91年地價稅差額，依法補徵並無不合。
      (3)基上，原告主張系爭土地上舊有之工廠，已於86年申請
        建造執照，新建工廠，並經臺北縣政府准許拆除，被告
        於93年8 月勘查現場，因舊工廠已依法拆除，建造新廠
        中，其現況因新廠未建成，而未見有廠房，致誤會系爭
        土地未供工業使用，故仍應繼續按工業用地稅率課徵地
        價稅乙節，顯無可採。
　　3.另原告主張註銷工廠登記後，系爭土地上之廠房及倉庫堆
　　　置原設備及原料、物料，有財政部58台財稅發第02220 號
　　　令釋之適用乙節：
      按財政部前就已註銷工廠登記證之土地，有無58台財稅發
      第02220 號令釋規定之適用，特以95年5 月24日台財稅字
      第09504528400 號函示略以：「說明：．．．四、公司所
      有坐落工業區或工業用地之土地，如原持工廠登記證向稅
      捐稽徵機關請准按工業用地課徵地價稅，而嗣後工廠登記
      證被註銷，則參照工廠管理輔導法第20條（原工廠設立登
      記規則第13條）規定：『工廠歇業者，應將工廠登記證繳
      銷；其不繳銷者，由主管機關公告註銷之。工廠有下列情
      形之一者，視同歇業：一、有事實足以認定工廠已停工超
      過1 年者。但工廠有正當理由無法復工，報經主管機關認
      定無繼續製造、加工之事實者。』，其工廠用地即屬未依
      原核定之規劃使用，亦即其用特別稅率課徵地價稅之原因
      、事實消滅，依同法第41條第2 項規定，土地所有權人應
      即向主管稽徵機關申報，並自次年（期）起改按一般用地
      稅率課徵地價稅。」從而本件系爭土地上之工廠登記證經
      註銷後，自無財政部58年台財稅發第02220 號令釋之適用
      。
　　4.末按租稅法定主義，稅捐之核課及免除須有法律依據始得
　　　為之，故稅捐稽徵機關所為核課及免徵稅額處分，性質上
　　　為確認性質之行政處分，亦即確認符合課稅法定要件之稅
　　　額或免徵之法定要件，其本身並非創設權利，因課稅要件
　　　之成立或減免係依據法律規定而成立或減免（最高行政法
　　　院94年度判字第01605 號判決參照），是被告就系爭土地
　　　將原按工業用地稅率核課地價稅之處分變更為按一般用地
　　　稅率核課並予以補徵88年至91年地價稅差額之處分，純係
　　　因本案課稅事實之內容及其適用法律之結果使然，尚非授
　　　予利益之違法行政處分之撤銷，且原告亦未因被告所為課
　　  以特別稅率10/1000 核定地價稅之核課處分，而為任何具
      體之信賴表現行為，是本案既無「信賴保護原則」之適用
      ，且被告將原按工業用地稅率核課地價稅之處分撤銷，亦
      不受行政程序法第123 條規定之限制自明。
　　理  由
一、被告代表人原為莊錦順，95年7月16日變更為乙○○，茲由
    其具狀聲明承受訴訟，核無不合，應予准許。
二、按土地稅法第18條第1 項第1 款規定：「供左列事業直接使
    用之土地，按千分之10計徵地價稅。但未按目的事業主管機
    關核定規劃使用者，不適用之：一、工業用地、礦業用地」
    ；第41條規定：「依第17條及第18條規定，得適用特別稅率
    之用地，土地所有權人應於每年（期）地價稅開徵40日前提
    出申請，逾期申請者，自申請之次年期開始適用。前已核定
    而用途未變更者，以後免再申請。適用特別稅率之原因、事
    實消滅時，應即向主管稽徵機關申報」；第54條第1 項第1
    款規定：「納稅義務人藉變更、隱匿地目等則或於減免地價
    稅或田賦之原因、事實消滅時，未向主管稽徵機關申報者，
    依左列規定辦理：一、逃稅或減輕稅賦者，除追補應納部分
    外，處短匿稅額或賦額3 倍之罰鍰」。又同法施行細則第14
    條第1 項規定：「土地所有權人，申請適用本法第18條特別
    稅率計徵地價稅者，應填具申請書，並依左列規定，向主管
    稽徵機關申請核定之：一、工業用地：應檢附工業主管機關
    核准之使用計畫書圖或工廠設立許可證及建造執照等文件。
    其已開工生產者，應檢附工廠登記證。」準此，工業用地之
    地價稅並非當然可按特別稅率千分之10計徵，除該土地應為
    工業用地外，該用地之使用亦必須同時符合「按目的事業主
    管機關核定規劃使用」之要件，並經依規定提出申請，方有
    按千分之10稅率計徵之適用。至於土地是否「按目的事業主
    管機關核定規劃使用」，則應由土地所有權人或興辦工業人
    ，檢附上述土地稅法施行細則第14條第1 項第1 款所列之文
    件向稅捐稽徵機關申請核定。再按同法施行細則第15條明定
    ：「適用特別稅率之原因、事實消滅時，土地所有權人應於
    30日內向主管稽徵機關申報，未於限期內申報者，依本法第
    54條第1 項第1 款之規定辦理」。另按「土地稅法第18條規
    定，工業用地統按千分之15（註：現行法改為千分之10）計
    徵地價稅，但未按核定規劃使用者，不適用之。至於是否已
    按核定規劃開始使用，應由工業興辦人或土地所有權人，向
    工業主管機關取證，稽徵機關憑以按特別稅率課徵地價稅。
    ．．．」；「適用特別稅率之原因消滅時自次期起恢復一般
    稅率課徵」，分別經財政部68年9 月14日台財稅第36472 號
    及80年5 月25日台財稅第801247350 號函釋在案，核屬財政
    部對於工業用地之認定及優惠稅率適用之時點，本於主管機
    關之地位所為之闡示，尚無違於法律之本旨，本院自得予以
    適用。
三、本件事實概要已如前述，有相關處分卷可憑，堪予認定。原
    告不服，循序提起行政訴訟，主張：(1)系爭土地已於92年1
    月24日信託登記予受託人中桓公司，依土地稅法之規定，於
    信託關係存續中，應以受託人中桓公司為本件系爭土地之納
    稅義務人，被告向原告送達稅單，尚非合法；(2)原告擁有之
    工廠登記證雖於75年間被註銷，惟系爭土地上仍有廠房，且
    堆置成品及原料，參照財政部58年2 月28日台財稅發第0222
    0 號函、69年5 月28日台財稅第34244 號函釋意旨，仍屬供
    工業用地；土地之使用狀況既然未有改變，何來新事實得據
    為補徵之依據？(3)另86年6 月24日原告又取得4 張工廠設立
    許可證，雖嗣後於88年9 月失效，然原告又於89年1 月間取
    得另3 件工廠設立許可，有效期間至91年4 月，再於89年12
    月領有建造執照，有效期限已延展至97年5 月27日，系爭土
    地自屬處於建廠期間，得適用工業用地稅率；(4)被告所為補
    徵處分，性質上係廢止原75年至92年之地價稅核課處分，惟
    原告因信賴原核課處分，已有依限繳交稅款等信賴行為，本
    件自應有信賴保護原則之適用云云。
四、查系爭土地原按核定規劃使用，經准依土地稅法第18條第1
    項第1 款工業用地稅率課徵地價稅，惟嗣後原告之工廠登記
    證於75年1 月30日因歇業而被註銷，此經台北縣政府以93年
    11月22日北府建登字第0930774474號函復被告甚明，有該公
    函附於原處分卷二第174 頁可稽；另原告於本院準備程序中
    也自承88年至91年間，系爭土地上之工廠並無生產運轉之事
    實，只是進行既有資產之處理而已（見本院卷第155 頁），
    核此事實即屬系爭土地未按目的事業主管機關核定規劃使用
    ，自應依土地稅法第41條第2 項申報其適用工業用地稅率之
    原因、事實消滅，乃本件原告未予申報，依同法第54條第1
    項第1 款規定，被告自得予以追補88年至91年間系爭土地按
    一般用地稅率與工業用地稅率計算之差額。
五、原告主張之各節是否可採，茲論述如下：
  (一)查土地稅法第3 條之1 第1 項固規定：「土地為信託財產者
    ，於信託關係存續中，以受託人為地價稅或田賦之納稅義務
    人」，惟系爭處分係就系爭土地88年至91年間之地價稅，按
    一般用地與工業用地稅率核課之差額予以補徵，此四個年度
    期間，原告與中桓公司並無信託關係，就此部分之稅賦自應
    由原告負擔，故被告以原告為納稅義務人，補徵88年至91年
    之地價稅，並無違誤。
  (二)原告主張其雖停工，惟系爭土地仍供堆放成品、原料使用，
    自仍得適用特別稅率云云。惟查原告既已停工，系爭土地之
    使用狀況即與工業主管機關原核定規劃之內容有所不同。原
    告援引之財政部58年2 月28日台財稅發第02220 號函釋所指
    「『生產原料倉庫及露天堆置原料用地』，均視為直接供工
    廠用地」，應指工廠用地本身仍正常運作，合於主管機關核
    定規劃之內容時，其用為堆置原料之土地得視為工廠用地，
    蓋工業用地以工業用地稅率核課地價稅，意在鼓勵工業發展
    ，如工廠已非供工業使用，自無續以特別稅率計其地價稅之
    基礎。原告另援引財政部69年5 月28日台財稅第34244 號函
    釋，乃在闡述工廠停工，但仍供該公司銷售產品之儲運及轉
    運使用時，應視其能否向工業主管機關取證以證實仍按核定
    規劃使用，以決定有無工業用地特別稅率之適用，亦即該函
    釋仍在闡述工業用地之認定，應由土地所有權人向工業主管
    機關取證以為證明。乃本件原告徒稱其停工期間土地仍供堆
    放原料使用，惟其並未另行檢附相關文件向主管機關取證，
    自無法適用優惠稅率。
  (三)至系爭土地在原告停工多年後，迄86年6 月24日及89年1 月
    間原告又先後取得工廠設立許可，並於89年12月領有建造執
    照，系爭土地是否處於建廠期間，而得逕予適用特別稅率？
    查系爭土地已因75年間原告停工而有適用特別稅率之原因事
    實消滅之情事，自此即無以適用特別稅率計稅。如原告嗣後
    就系爭土地之使用，另發生合於適用特別稅率之事由，自應
    依土地稅法第41條第1 項規定，於每年地價稅開徵40日前提
    出申請，惟其迄今仍未申請，自也無法適用特別稅率；唯有
    其提出申請經核符於規定時，方得自申請之次年期開始適用
    。
  (四)末查，信賴保護原則對於本件補徵處分有何影響？
    1.系爭補徵處分有無意涵撤銷原核課處分之意旨，此於實務
      上容有互異之見解，惟原處分因未及發現系爭土地不具適
      用特別稅率之事由而仍以特別稅率計算稅額，乃屬認定事
      實錯誤之違法行政處分，則可確定，故原告主張本件補徵
      處分之性質為合法行政處分之廢止處分，尚有誤會，合先
      指明。
    2.按「違法行政處分於法定救濟期間經過後，原處分機關得
      依職權為全部或一部之撤銷；其上級機關，亦得為之。但
      有下列各款情形之一者，不得撤銷︰一、撤銷對公益有重
      大危害者。二、受益人無第119 條所列信賴不值得保護之
      情形，而信賴授予利益之行政處分，其信賴利益顯然大於
      撤銷所欲維護之公益者」，行政程序法第117 條定有明文
      。如認本件補徵處分同時具有撤銷前按工業用地稅率核課
      地價稅處分之意涵，是關於系爭處分是否合於行政程序法
      關於撤銷行政處分之規定，自有敘明之必要。
    3.所謂信賴保護原則，通說認為應具備「信賴基礎」、「信
      賴表現」及「信賴值得保護」等三要件。原告依被告按工
      業用地稅率計算之稅額按時繳納，只是依照負擔處分之內
      容履行其公法上之義務，非屬因信賴而有何具體之表現行
      為；另系爭土地上堆放成品、原料，而未作其他利用，也
      是其由來已久之事務安排，與原課稅處分無關。是以，本
      件自不具備信賴表現之要件。再者，原告於適用工業用地
      稅率之原因事實消滅時，未依法申報，即屬對於重要事項
      之未為完全陳述，而不值得保護。
    4.綜上，本件補徵處分自無信賴保護原則之適用。
六、綜上所述，本件被告以原告工廠登記證於75年間已遭註銷，
    所有系爭土地自此即未按目的事業主管機關核定規劃使用，
    原應改按工業用地稅率課徵地價稅，惟原告未依規定申報，
    致被告一直以工業用地之稅率課徵，迄93年間清查時始發現
    上情，乃予以補徵88年至91年間之稅額差額，於法並無違誤
    。訴願決定予以維持，亦無不當。原告訴請撤銷原處分與訴
    願決定，為無理由，應予駁回。
據上論結，本件原告之訴為無理由，爰依行政訴訟法第98條第3
項前段，判決如主文。
中  　華  　民  　國　   96　  年  　3    月　  15  　 日
                         第四庭審判長法  官　侯　東　昇
                                   　法  官　陳　秀  
                                     法  官　李　玉　卿
上為正本係照原本作成。
如不服本判決，應於送達後20日內，向本院提出上訴狀並表明上
訴理由，如於本判決宣示後送達前提起上訴者，應於判決送達後
20日內補提上訴理由書（須按他造人數附繕本）。
中　　華　　民　　國　　 96　  年　  3 　 月　  15　　 日
                                     書記官  楊  怡  芳
